【裁判字號】    97,簡,307
【裁判日期】    971031
【裁判案由】    空氣污染防制法
【裁判全文】
臺北高等行政法院判決
                                     97年度簡字第00307號
原      告  萬年橡膠工業股份有限公司
代  表  人  甲○○董事長）.
被      告  臺北縣政府環境保護局
代  表  人  鄧家基（局長）住同上
上列當事人間因空氣污染防制法事件，原告不服臺北縣政府中華
民國97年3 月17日北府訴決字第0960768636號訴願決定，提起行
政訴訟，本院判決如下：
    主      文
原告之訴駁回。
訴訟費用由原告負擔。
    事實及理由
一、程序事項：
    本件因屬不服行政機關所為罰鍰處分而涉訟，其標的之金額
    為新臺幣（下同）10萬元，係在20萬元以下，依行政訴訟法
    第229 條第1 項第2 款、第2 項規定及司法院民國（下同）
    92年9 月17日（92）院臺廳行一字第23681 號令，應適用簡
    易程序，本院並依同法第233 條第1 項規定，不經言詞辯論
    ，逕行裁判。
二、事實概要：
    原告在臺北縣鶯歌鎮從事橡膠製品作業，經民眾陳情檢舉，
    被告遂於96年7 月20日派員前往稽查，發現原告因作業過程
    中排放臭味，其周界臭氣及異味濃度值經檢測結果為3080，
    未符合法定排放標準所定標準值3000，違反空氣污染防制法
    第20條第1 項規定，被告乃依同法第56條第1 項規定，以96
    年10月18日北環空處字第20-096-100014 號裁處書裁處原告
    10萬元罰鍰。原告不服經訴願被駁回，遂向本院提起行政訴
    訟。
三、原告訴稱：
    本件檢測係依據行政院環境保護署公告並實施之臭氣及異味
    官能檢定法即三點比較式嗅袋法（NIEA A2O1.11A ）。該法
    係將試樣氣體以純淨空氣適當稀釋後，置於3 個嗅袋中的1
    個（另2 個嗅袋裝純淨空氣），由6 名合格嗅覺判定員分別
    以嗅覺判斷那個嗅袋含有臭氣（即試樣氣體），再平均算出
    嗅覺判定員可聞出之稀釋倍數，以臭氣濃度表示。該方法（
    NIEA A2O1.11A ）第10點內容描述樣本氣體稀釋時嗅袋容量
    誤差：本實驗以10位調配人員各充填12個3L嗅袋進行分析，
    其中7 位調配員12袋全部於±150mL （3000mL的±5%）範圍
    內，其餘3 位僅1 袋超過此範圍（+170mL，+152mL，-219mL
    ），平均值最大為3108mL（3000mL的+3.6% ），最小為2929
    mL（3000mL的-2.4% ），各調配員間平均值的標準偏差為66
    mL。依照該方法稀釋，準確度應在+3.6% 及-2.4% 範圍內。
    如固定污染源空氣污染物排放標準值3000為處罰基準，該方
    法測量值3108～2929應未能證明超過其標準值（3000）。故
    本件進行之檢測結果臭氣及異味濃度值為3080，應未能證明
    超過固定污染源空氣污染物排放標準值3000的處罰基準。且
    依空氣污染防制法第20條第1 項之相關規定，無說明法定檢
    測方法誤差範圍內是否超過標準值，舉例而言，依照道路交
    通處罰條例等其他行政罰鍰之相關超速限制，因檢測方法可
    能出現誤差，所以明訂寬限範圍；或有特殊路段不允許誤差
    ，也明文規定無允許誤差。而空氣污染防制法相關規定並無
    明文規定是否允許誤差，依訴願決定所云「已將誤差範圍考
    量進去」，原告實難信服。因而聲明：「訴願決定及原處分
    均撤銷，訴訟費用由被告負擔」。
四、被告抗辯：
    「公私場所固定污染源排放空氣污染物，應符合排放標準。
    」、「違反第20條第1 項者..；其違反者為工商廠、場，處
    新台幣10萬元以上100 萬元以下罰鍰。」為空氣污染防制法
    第20條第1 項、第56條所明定。本件被告於96年7 月20日派
    員稽查時，發現原告於臺北縣鶯歌鎮○○○路阿南巷2 號，
    從事橡膠作業，因作業過程中排放臭味，其排放管道臭氣及
    異味濃度值經檢測結果為3080，已超過固定污染源空氣污染
    物排放標準第2 條規定附表所列排放標準限值（標準值為30
    00），被告依空氣污染防制法第20條第1 項及同法第56條之
    規定核處10萬元罰鍰，並無違法或不當。而依據空氣污染防
    制法之規定，有關空氣污染物排放標準，固在其法令規定上
    ，從無敘明有容許誤差，惟當初行政院環境保護署訂定標準
    值時，即已將誤差範圍值考量進去。至被告委託檢測公司（
    認可證字號：環署環檢字第035 號）進行排放管道臭氣及異
    味採樣，一切乃依循採樣標準作業程序，採樣員依現場環境
    及氣象條件進行採樣，過程均拍照存證。另採樣當日被告稽
    查員到達現場後有告知原告檢測目的，及俟檢測結果完成後
    ，依相關規定辦理，原告亦於稽查單上簽名表示無意見。從
    而，本件原告之主張無理由，而聲明：「原告之訴駁回，訴
    訟費用由原告負擔」。
五、得心證之理由：
  (1)本件原告就從事橡膠製品作業，因作業過程中排放臭味，經
    被告稽查，發現原告其周界臭氣及異味濃度值經檢測結果為
    3080（被告公告之法定排放標準值為3000），對稽核程序、
    檢測方式及數據均無疑義，但爭執就該方法之準確度，應在
    基礎數據之+3.6% 及-2.4% 範圍內，如固定污染源空氣污染
    物排放標準值3000為處罰基準，參酌合理之誤差，該方法測
    量值3108～2929應未能證明超過其標準值（3000），故本件
    數據為3080並未違規云云。
  (2)經查，該檢測方法係將試樣氣體以純淨空氣適當稀釋後，置
    於3 個嗅袋中的1個 （另2 個嗅袋裝純淨空氣），由6 名合
    格嗅覺判定員分別以嗅覺判斷那個嗅袋含有臭氣（即試樣氣
    體），再平均算出嗅覺判定員可聞出之稀釋倍數，以臭氣濃
    度表示；是將試樣氣體以純淨空氣適當稀釋後，才置於嗅袋
    中，稀釋之比例參見行政院環境保護署公告並實施之臭氣及
    異味官能檢定法即三點比較式嗅袋法（NIEA A2O1.11A ）之
    參照表（訴願卷p-12）；而原告所稱之「嗅袋容量」誤差：
    本實驗以10位調配人員各充填12個3L嗅袋進行分析，其中7
    位調配員12袋全部於±150mL （3000mL的±5%）範圍內，其
    餘3 位僅1 袋超過此範圍（+170mL，+152mL，-219mL），平
    均值最大為3108mL（3000mL的+3.6% ），最小為2929mL（30
    00mL的-2.4% ），各調配員間平均值的標準偏差為66mL等語
    ，「嗅袋容量」原則上裝填3000mL的氣體，這些嗅袋因裝填
    之過程有些裝多一點氣體有些少一點，多少之間會有誤差，
    這些誤差是「嗅袋」裝填後之容量間的誤差，並非檢測結果
    （平均算出嗅覺判定員可聞出之稀釋倍數，以臭氣濃度表示
    ）之誤差，二者不容混淆。
  (3)檢測結果是否會有誤差，是檢測方法設計的問題，本件由6
    名合格嗅覺判定員分別以嗅覺判斷那個嗅袋含有臭氣（即試
    樣氣體），再平均算出嗅覺判定員可聞出之稀釋倍數，以臭
    氣濃度表示，是先判對有無含有臭氣，再平均算出嗅覺判定
    員可聞出之稀釋倍數，已經由數據之平均化來控管誤差，這
    樣檢驗方法之誤差控管與「嗅袋容量」之誤差為不同之概念
    ，自無法以同比例觀察，原告引據，自無所憑，而無可採。
    原處分以原告違反空氣污染防制法第20條第1 項規定，依同
    法第56條第1 項規定，處最低罰鍰10萬元，核無違誤，訴願
    決定予以維持，亦無不合。原告仍執前詞，訴請撤銷，為無
    理由，應予駁回。本件事證已臻明確，兩造其餘攻擊防禦方
    法均與本件判決結果不生影響，故不逐一論述，併此敘明。
六、據上論結，本件原告之訴為無理由，爰依行政訴訟法第233
    條第1 項、第98條第1 項前段，判決如主文。
中    華    民    國    97    年    10    月    31    日
              臺北高等行政法院第三庭
                          法官  陳心弘
上為正本係照原本作成。
本件以訴訟事件所涉及之法律見解具有原則性者為限，始得於本
判決送達後20日內向本院提出上訴狀並表明上訴理由，如已於本
判決宣示後送達前提起上訴者，應於判決送達後20日內補具上訴
理由（均按他造人數附繕本），且經最高行政法院許可後方得上
訴。
中    華    民    國    97    年    10    月   31     日
                          書記官  鄭聚恩


司法院資訊處製作；財團法人民間司法改革基金會備份。
